【裁判字號】    95,台上,6077
【裁判日期】    951109
【裁判案由】    偽造有價證券
【裁判全文】
最高法院刑事判決            九十五年度台上字第六０七七號
上  訴  人  林梅（即葉林梅）
上列上訴人因偽造有價證券案件，不服臺灣高等法院中華民國九
十三年二月十一日第二審判決（九十二年度上訴字第三一三二號
，起訴案號：臺灣板橋地方法院檢察署九十一年度偵字第六二二
六號），提起上訴，本院判決如下：
    主  文
原判決撤銷，發回臺灣高等法院。
    理  由
本件原判決維持第一審法院依牽連犯、想像競合犯，從一重論處
上訴人林梅連續意圖供行使之用，而偽造有價證券罪刑（處有期
徒刑三年六月）之判決，駁回上訴人在第二審之上訴，固非無見
。
惟查：（一）有罪之判決書，對被告有利之證據不採納者，應說
明其理由，為刑事訴訟法第三百十條第二款所明定。故有罪判決
書對於被告有利之證據，如不加採納，必須說明其不予採納之理
由，否則即難謂無判決不備理由之違誤。依原判決事實認定，上
訴人係自民國八十八年一月間起，先後偽以「張美雪」、「張美
惠」、「葉瑞祥」等人名義，冒標渠等參加之互助會；惟證人即
上開互助會會首李薛阿素於偵查中證稱：「（問：在葉林梅以他
人名義來標會前，告訴人有無親自去標會﹖）有的，他們七個人
都有在開標時來過，他們七人都是託張美惠把會錢交給我，告訴
人七人曾經都有來標過會，但不是每一次都有來」、「八十九年
二月以前張美惠有來標過一次會，確切時間我不記得了」（見偵
查卷第九四頁、第九五頁）；如若無誤，則張美惠將告訴人等交
付之會款轉交予李薛阿素之時，曾否詢問係何人得標﹖若上訴人
已冒用張美惠等人名義標取會款，渠等仍交付活會會款予李薛
阿素，該冒標會款之事豈不立即揭穿﹖告訴人等既曾於開標時到
場競標，渠等參與之會，若已遭上訴人冒標而成死會，其他參與
競標之會員，豈會不予聞問﹖凡此，關係上訴人辯稱曾經告訴人
張美惠等人概括授權可以代為投標等語，能否採信，原判決未說
明不採納李薛阿素前開有利於上訴人證述之理由，自屬理由不備
。（二）依原判決事實認定，上訴人於八十九年十二月二十日、
九十年三月五日、九十年五月五日先後偽以張美惠、蘇逸東、張
水法名義，冒標李薛阿素邀集之第二組互助會後，即先後意圖供
行使之用，均偽以「郭玉葉」名義簽發如原判決附表編號五、六
、七所示之本票，交予會首李薛阿素（見原判決正本第四頁第十
七行至第五頁第九行）；惟依該附表編號五、六、七所載，該本
票發票人分別為「張美惠」、「蘇逸東」、「張水法」，與上
引事實認定，顯相牴觸。（三）檢察官就犯罪事實一部起訴者，
其效力及於全部，為刑事訴訟法第二百六十七條所明定；則就實
質上或裁判上一罪，檢察官如僅就犯罪事實之一部起訴，法院對
於未經起訴之其他部分，仍應一併審判，否則即有已受請求之事
項未予判決之違法。原判決認定上訴人先後偽以張美惠、葉麗美
、郭玉葉、張美桂、張美惠、蘇逸東、張水法名義，冒標李薛阿
素邀集之第二組互助會，並意圖供行使之用，偽以張美惠等人名
義，簽發如原判決附表所示之本票七紙；如若無誤，則於上開偽
造本票背面，以指定人張美惠、葉麗美、郭玉葉、張美桂、張美
惠、蘇逸東、張水法等人名義出具，上載：「此票據擔保李薛阿
素互助會……依約繳納新臺幣共……元正，此本票自動失效，空
口無憑，特立此據」等字樣之文書（見偵查卷第三一頁背面、第
三四頁背面、第三六頁背面、第三八頁背面、第四十頁背面、第
四二頁背面、第四四頁背面），是否亦係上訴人所偽造﹖若是，
應否另論以連續偽造及行使偽造私文書罪名﹖該罪名與業經起訴
且經原審認應構成犯罪部分，是否有裁判上一罪關係，而屬原審
應行裁判之一部分﹖原判決俱未調查、審認及說明，致此部分事
實不明，本院無從就原判決該部分適用法律當否為法律上之判斷
。以上，或係上訴意旨所指摘，或屬本院得依職權調查之事項，
應認原判決有撤銷發回更審之原因。又原判決敘明不另為無罪諭
知部分，因檢察官認與上開論罪科刑部分，有裁判上一罪關係，
基於審判不可分原則，應併予發回。
據上論結，應依刑事訴訟法第三百九十七條、第四百零一條，判
決如主文。
中    華    民    國  九十五  年   十一   月    九    日
                      最高法院刑事第十二庭
                          審判長法官  林  永  茂
                                法官  洪  文  章
                                法官  蘇  振  堂
                                法官  蕭  仰  歸
                                法官  何  菁  莪
      本件正本證明與原本無異
                                      書  記  官
中    華    民    國  九十五  年   十一   月   十五   日
                                                      Ｑ


司法院資訊處製作；財團法人民間司法改革基金會備份。
